臺灣高雄地方法院交通事件裁定　　　　　　　　　　九十三年度交聲字第五八五號
　　原處分機關　交通部公路總局高雄區監理所旗山監理站
　　異　議　人　甲○○
　　即受處分人
右列異議人因違反道路交通管理處罰條例案件，對於交通部公路總局旗山監理站民國
九十三年九月三日所為之處分（旗監違字第裁八五－Ｍ00000000號）聲明異
議，本院裁定如左：
    主  文
原處分撤銷。
甲○○不罰。
    理  由
一、按汽車號牌每車兩面，其懸掛位置，除原設有固定位置外，應正面懸掛於車輛前
    後端之明顯適當位置；又汽車已領有號牌而未懸掛或不依指定位置懸掛者，處汽
    車所有人新臺幣（下同）三千六百元以上一萬零八百元以下罰鍰，並禁止其行駛
    ，該牌照並吊銷之，道路交通安全規則第十一條第一項第一款、道路交通管理處
    罰條例第十二條第一項第七款、第二項定有明文。次按人民違反法律上之義務而
    應受行政罰之行為，法律無特別規定時，雖不以出於故意為必要，仍須以過失為
    其責任條件。但應受行政罰之行為，僅需違反禁止規定或作為義務，而不以發生
    損害或其危險為其要件，推定為有過失，於行為人不能舉證證明自己無過失時，
    即應受處罰（司法院大法官會議釋字第二七五號解釋參照）。
二、異議意旨略以：異議人即受處分人於民國九十三年八月十七日上午駕駛所有之車
    牌號碼九Ｗ－八八三七號自用小貨車，自高雄縣甲仙鄉往臺南縣善化鎮途中，為
    閃避對向闖紅燈來車而撞擊至安全島，導致車前保險桿及懸掛其上之車牌掉落，
    異議人遂將保險桿連同車牌放置於後座，欲前往保養廠修理，未料於同日下午四
    時二分行經臺南縣善化鎮○○路五四二之八號前，由台南縣警察局善化分局警員
    吳忠寶以受處分人所有之車輛違反道路交通管理處罰條例第十二條第一項第七款
    「領有號牌而未懸掛」而製單舉發，並經交通部公路總局旗山監理所裁處受處分
    人罰鍰三千六百元，並牌照吊銷（旗監違字第裁八五－Ｍ00000000號交
    通部公路總局旗山監理站違反道路交通管理事件裁決書）；然異議人非惡意不懸
    掛車牌，且將車牌及保險桿放置於車上，後車牌尚有懸掛，是原處分機關未予詳
    查即遽為裁決，尚有未洽，爰依法聲明異議等語。
三、經查：本件受處分人駕駛所有之車牌號碼九Ｗ－八八三七號自用小貨車，於前揭
    時、地為警查獲，未懸掛前車牌之事實，為受處分人所自承，且有卷附臺南縣政
    府警察局舉發違反道路交通管理事件通知單一紙可憑，固堪信為真實。惟前開車
    輛之前車牌於受處分人遭舉發之日，確因保險桿掉落而導致車牌無法正常懸掛，
    受處分人即將保險桿連同車牌放置於汽車後座，後車牌依然懸掛等情，經證人即
    警員吳忠寶證稱：「我在巡邏時，異議人前面的車牌沒有懸掛，我就攔下他，他
    說車牌在旗山路上掉下來放在後車廂，我有看到車牌及保險桿放在他的貨車後車
    廂，他說要去善化鎮辦事順便修理（問：後面車牌有無懸掛？）有掛（問：異議
    人的車子有無毀損？）外觀沒有毀損，我認為車牌可能真的是掉下來，保險桿也
    是，異議人應該不是故意把車牌拆下來的」等語，核與證人即與異議人同座之張
    雯茹證述：「我跟異議人在車上，我們在上午快接近中午從甲仙出發，走玉井，
    接快速道路，因閃對方來車，而撞上安全島，不確定何時撞到，前保險桿掉落，
    我先生（即異議人）將車牌及保險桿放在後車廂，因為我們在善化的路不熟，我
    們在善化要去找保養廠，我們去找路途中，還沒有找到保養廠，就被警察攔下。
    我們不是故意的」等詞相符，再參以駕駛人若刻意不懸掛車牌以規避舉發，理當
    連同後車牌一併取下，自無取下前車牌而仍懸掛後車牌之理。足見受處分人辯稱
    遭舉發之日，因事故撞擊致車前保險桿掉落，進而無法懸掛車牌之情，堪予採信
    。綜上所陳，本件受處分人於為警舉發當日因駕車發生事故，導致保險桿支架損
    害無法將前車牌懸掛於車前，併將保險桿、車牌均放置於後座，即駕車尋找保養
    廠以修理保險桿，中途併為警開單舉發等情，堪以採認。揆諸前揭解釋意旨，受
    處分人除主觀上顯無違反道路交通管理處罰條例第十二條第一項第七款、第二項
    規定之故意外，且就上開違反規定之行為，有積極證據即證人吳忠寶、張雯茹之
    證詞能證明受處分人並無過失，是原處分機關未查及此，遽予裁罰，尚有未洽。
    本件異議為有理由，原處分應予撤銷，另諭知異議人不罰。
四、據上論斷，應依道路交通案件處理辦法第二十條，裁定如主文。
中      華      民      國    九十三    年    十一     月       十六    日
                            臺灣高雄地方法院交通法庭
                                法  官  楊  佩  蓉
右正本證明與原本無異。
如不服本裁定，應於裁定送達後五日內，向本院提出抗告狀。
                                書記官  陳  南  瑜
中    華    民    國      九十三      年      十一      月      十八    日
